【裁判字號】    95,訴,3710
【裁判日期】    951227
【裁判案由】    違反臺灣地區與大陸地區人民關係條例
【裁判全文】
臺灣高雄地方法院刑事判決              95年度訴字第3710號
公  訴  人  臺灣高雄地方法院檢察署檢察官
被      告  乙○○
選任辯護人  周村來律師
            周元培律師
上列被告因違反臺灣地區與大陸地區人民關係條例案件，經檢察
官提起公訴（95年度偵字第20887 號），嗣被告於本院準備程序
進行中，就被訴事實為有罪之陳述，經合議庭裁定由受命法官獨
任適用簡式審判程序審理，本院判決如下：
    主  文
乙○○共同違反不得使大陸地區人民非法進入臺灣地區之規定，
處有期徒刑壹年貳月。緩刑年，並應於本案判決確定後伍個月
內向國庫支付新臺幣伍萬元。
    事  實
一、乙○○明知大陸地區人民未經許可，不得以非法方法入境臺
    灣地區，竟與姓名年籍不詳綽號「鬍鬚」之成年男子共同基
    於使大陸地區人民非法進入臺灣地區之犯意聯絡，約定事成
    後乙○○可得新臺幣（下同）2 萬元之報酬，由綽號「鬍鬚
    」之成年男子從中安排欠缺結婚真意之乙○○前往大陸地區
    福建省，與同無結婚真意之大陸女子吳燕玲（另由檢察官為
    職權不起訴）結婚。黃文玄即於民國93年6 月5 日出境赴大
    陸地區，並於同年月22日在大陸地區福建省福州市公證處，
    與同無結婚真意之大陸地區女子吳燕玲完成公證結婚之手續
    ，而取得該公證處所核發之（2004）榕公證內民字第4230號
    公證書，嗣乙○○返回臺灣地區後，於93年6 月24日，持上
    開公證書至高雄縣政府警察局鳳山分局新甲派出所，填載「
    大陸地區人民進入臺灣地區保證書」，經派出所員警為實質
    審查後，連同填妥之「大陸地區人民入出臺灣地區申請書」
    等資料，向內政部警政署入出境管理局申請吳燕玲以配偶名
    義來臺團聚，經內政部警政署入出境管理局承辦人員為實質
    審查後，誤將臺灣地區許可證發予吳燕玲，吳燕玲乃於94年
    5 月11日自高雄國際機場非法進入臺灣地區，並四處打工，
    嗣於95年1 月15日，在基隆市○○路75號貴族理容院，為警
    查獲，始知上情。
二、案經案經基隆市警察局第一分局報請臺灣基隆地方法院檢察
    署呈請臺灣高等法院檢察署令轉臺灣高雄地方法院檢察署檢
    察官偵查起訴。
    理  由
一、按本件被告乙○○所犯係死刑、無期徒刑、最輕本刑為3 年
    以上有期徒刑以外之罪，其於準備程序就前揭被訴事實為有
    罪之陳述，經受命法官告知簡式審判程序之旨，並聽取其與
    公訴人之意見後，本院認無不得或不宜改依簡式審判程序進
    行之處，爰依刑事訴訟法第273 條之1 第1 項、第284 條之
    1 ，裁定本件由受命法官獨任進行簡式審判程序，合先敘明
    。
二、訊據被告乙○○對於上開以假結婚之非法方式使大陸人民吳
    燕玲進入臺灣地區之事實坦承不諱，核與證人吳燕玲於警詢
    、偵查中證述相符（見臺灣基隆地方法院檢察署95年度偵字
    第1958號卷第7-11頁、第24-25 頁），並有財團法人海峽交
    流基金會證明書、結婚證明書、大陸地區人民入出臺灣地區
    申請書、大陸地區人民進入臺灣地區保證書影本、被告入出
    境查詢結果各1 份在卷可稽（見上開偵卷第12-15 頁、臺灣
    高雄地方法院檢察署95偵字第20887 號卷第8 頁），足見被
    告之自白，核與事實相符，堪信採為認定被告有罪之證據。
    本案事證明確，被告犯行洵堪認定，應依法論科。
三、論罪科刑部分：
  (一)按臺灣地區與大陸地區人民關係條例第79條第1 項，處罰違
    反同條例第15條第1 款所定「使大陸地區人民非法進入臺灣
    地區罪」，凡非經合法手續進入者皆包含之，若使大陸地區
    人民以假結婚真入境之脫法方式，進入臺灣地區，即該當本
    罪，自不以偷渡進入為限。查被告乙○○以上述假結婚之方
    式，使大陸地區女子吳燕玲得以團聚名義申請入境臺灣地區
    ，入境方式及手續形式雖均合法，惟實質上形同以非法手段
    使大陸地區人民進入臺灣地區，是被告此部分之犯行係違反
    上開條例第15條第1 款之規定，應依同條例第79條第1 項之
    規定論處。
  (二)被告與綽號「鬍鬚」之成年男子間，就共同使大陸地區女子
    吳燕玲非法進入台灣地區之犯行，有犯意聯絡及行為分擔，
    為共同正犯（被告行為後，刑法於94年2 月2 日經總統令修
    正公布，於95年7 月1 日施行，刑法第28條修正後將完全未
    參與犯罪行為之實行之陰謀共同正犯及預備共同正犯刪除。
    而本件被告與共犯「鬍鬚」對於被告與大陸女子吳燕玲假結
    婚後進入臺灣地區之行為有犯意聯絡及行為分擔，且已著手
    於犯罪行為，屬實行正犯，不論依修正前之刑法第28條，或
    修正後之刑法第28條之規定，均構成共同正犯，對被告而言
    並無有利或不利，無關乎處罰之輕重，僅為其他純文字之修
    正，並非刑法第2 條所指之法律有變更，自毋庸依該規定為
    新舊法之比較，而應依一般法律適用原則，適用裁判時之刑
    法第28條，論以共同正犯，最高法院95年度台上字第5599號
    判決意旨，亦同此見解）。
  (三)爰審酌被告為獲取不法利益，竟同意擔任人頭，以假結婚之
    方式使大陸人士以非法進入臺灣地區，造成大陸地區人民非
    法來台，對台灣地區社會治安隱藏有潛在之危險，惟念被告
    係因一時失慮致犯本案，犯後坦承犯行，已見悔意，犯後態
    度良好等一切情狀，量處如主文所示之刑，資為懲儆。
  (四)另被告5 年內未曾因故意犯罪受有期徒刑以上刑之宣告，有
    臺灣高等法院被告前案紀錄表附卷可憑，其因一時經濟狀況
    不佳，失慮不周，致為本件犯行，歷此偵、審程序及刑之宣
    告後，應知所警惕，且被告目前從事漁航員，有進出港申請
    書1 紙足憑（見本院卷第15頁），已從事正當工作，應可信
    無再犯之虞，本院因認所宣告之刑以暫不執行為適當，予以
    宣告緩刑3 年，以啟自新。又本院考量被告因前開犯行，所
    獲不法利益為2 萬元，檢察官請求命被告支付之金額為5 萬
    元，且為確令被告記取教訓等情，併依刑法第74條第2 項第
    4 款，命被告於本案判決確定後5 個月內，向國庫支付5 萬
    元，以啟自新。至被告犯罪在新法施行前，裁判在新法施行
    後，緩刑之宣告，應適用新法第74條之規定（最高法院95年
    5 月23日第8 次刑事庭會議參照），無庸比較新舊法，附此
    敘明。
據上論斷，應依刑事訴訟法第273 條之1 第1 項、第284 條之1
、第299 條第1 項前段，臺灣地區與大陸地區人民關係條例第79
條第1 項，刑法第11條前段、第28條、第74條第1 項第2 款、第
2 項第4 款，判決如主文。
本案經檢察官甲○○到庭執行職務
中    華    民    國    95    年    12    月    27    日
                  刑事第八庭    法  官  李育信
以上正本證明與原本無異。
如不服本判決，應於收受送達後10日內向本院提出上訴書狀。
中    華    民    國    95    年    12    月    27    日
                                書記官  廖佳玲
附錄本案論罪科刑法條
臺灣地區與大陸地區人民關係條例第15條：
下列行為不得為之：
一  使大陸地區人民非法進入臺灣地區。
二  明知臺灣地區人民未經許可，而招攬使之進入大陸地區。
三  使大陸地區人民在臺灣地區從事未經許可或與許可目的不符
    之活動。
四  僱用或留用大陸地區人民在臺灣地區從事未經許可或與許可
    範圍不符之工作。
五  居間介紹他人為前款之行為。
臺灣地區與大陸地區人民關係條例第79條：
違反第15條第1 款規定者，處1 年以上7 年以下有期徒刑，得併
科新臺幣1 百萬元以下罰金。


司法院資訊處製作；財團法人民間司法改革基金會備份。
